【裁判字號】    95,易,1424
【裁判日期】    950815
【裁判案由】    竊盜
【裁判全文】
臺灣臺中地方法院刑事判決              95年度易字第1424號
公  訴  人  臺灣臺中地方法院檢察署檢察官
被      告  丁○○
選任辯護人  吳榮昌律師
被      告  戊○○
選任辯護人  吳文虎律師
上列被告因竊盜案件，經檢察官提起公訴（95年度偵字第8866號
），本院判決如下：
    主    文
丁○○共同竊盜未遂，處有期徒刑伍月，如易科罰金，以銀元參
佰元即新台幣玖佰元折算壹日。
戊○○共同竊盜未遂，處有期徒刑參月，如易科罰金，以銀元參
佰元即新台幣玖佰元折算壹日。
    犯罪事實
一、丁○○、戊○○共同基於意圖為自己不法所有之犯意聯絡，
    於民國95年4月5 日0時20分許，由丁○○駕駛動力三輪車搭
    載戊○○至台中市○○○ 街28號旁乙○○放置鐵條之空地，
    共同搬動鐵條時，因發出聲響，為住在隔壁之丙○○發覺，
    立即聯絡乙○○，嗣因鐵條太重，丁○○駕駛三輪車搭載戊○○欲離去，至空地出入口時，適為據報前來之乙○○攔下
    ，並報警查獲而未得逞。
二、案經乙○○訴由臺中市警察局第二分局報請臺灣臺中地方法
    院檢察署檢察官偵查起訴。
    理    由
一、按被告之自白，須非出於強暴、脅迫、利誘、詐欺、違法羈
    押或其他不正方法，且與事實相符者，始得採為認定被告犯
    罪事實之證據，此觀刑事訴訟法第156條第1項規定甚明。刑
    事訴訟之目的固重在發見實體真實，其手段則應合法正當，
    以保障人權。依刑事訴訟法第229條至第231條之規定，司法
    警察（官）固有調查犯罪嫌疑人犯罪情形及蒐集證據之職權
    ，而得詢問犯罪嫌疑人，惟依同法第100條之2準用同法第10
    0條之1第1 項之規定，司法警察（官）詢問犯罪嫌疑人，除
    有急迫情況且經記明筆錄者外，應全程連續錄音；必要時，
    並應全程連續錄影。考其立法目的，在於建立詢問筆錄之公
    信力，並擔保詢問程序之合法正當；亦即在於擔保犯罪嫌疑
    人對於詢問之陳述係出於自由意思及筆錄所載內容與其陳述
    相符。查被告2 人於95年4月5日之警詢筆錄，就手寫部分之
    內容並未錄音，且被告丁○○部分，有部分筆錄記載內容與
    錄音內容不同，被告戊○○部分，有部分筆錄記載內容未有
    錄音，惟被告丁○○經警詢問是否請被告戊○○幫忙搬東西
    時，答「是」，而被告戊○○經警詢問與被告丁○○遭查獲
    何物時，答稱「我和丁○○要搬動工業鋼鐵1 條時因搬不動
    而遭查獲」，此經本院勘驗其等之警詢筆錄屬實，製有勘驗
    筆錄在卷可稽（見本院卷第45- 46頁）。且證人李換塘即製
    作被告2人警詢筆錄之警員到庭結證稱：共製作3次被告丁○○之筆錄，第1次被告丁○○拒絕夜間詢問，第2次早上否認
    竊盜，表示是去案發現場尿尿，後來製作被告戊○○之筆錄
    後，戊○○坦承竊盜（即第3 次），再以戊○○之筆錄內容
    詢問被告丁○○，手寫部分是將被告2 人及筆錄送偵查隊，
    偵查隊叫伊補行詢問，當時未錄音等語（見本院卷第61頁、
    第64頁）。則被告丁○○於警詢坦承請被告戊○○幫忙搬東
    西及被告戊○○坦承與被告丁○○搬工業鋼鐵，因搬不動而
    遭查獲之供述，既與錄音內容相符，自有證據能力。又現行
    刑事訴訟法為保障被告之反對詰問權，排除具有虛偽危險性
    之傳聞證據，以求實體真實之發見，於該法第159條第1項明
    定被告以外之人於審判外之言詞或書面陳述，除法律有規定
    者外，不得作為證據。又被告以外之人於審判外之陳述，雖
    不符前4 條之規定（即刑事訴訟法第159條之1至159條之4）
    ，而經當事人於審判程序同意作為證據，法院審酌該言詞陳
    述或書面陳述作成時之情況，認為適當者，亦得為證據；當
    事人、代理人或辯護人於法院調查證據時，知有第159條第1
    項不得為證據之情形，而未於言詞辯論終結前聲明異議者，
    視為有前項之同意，刑事訴訟法第159條之5定有明文。本件
    檢察官、被告、辯護人並未就卷內證據資料之證據能力有所
    爭執，且迄於言詞辯論終結前，均未主張有刑事訴訟法第15
    9條第1項不得為證據之情形，是應認已同意卷內證據均得作
    為證據，且經本院審酌後，認無不適當之情形，則本院調查
    之卷內證據均有證據能力，合先敘明。
二、訊據被告丁○○、戊○○固坦承於上開時、地為警查獲，惟
    矢口否認有何竊盜犯行，被告丁○○辯稱：當晚伊與戊○○
    有喝酒，才到案發現場上廁所，伊等並未靠近鐵條云云，辯
    護人則以：鐵條重約1千公斤，衡情被告2人之力量根本無法
    移動，自無法發出聲響，且被告丁○○所駕之三輪車距離鐵
    條所在位置有20公尺之遠，倘被告有心竊取，不可能將三輪
    車離鐵條那麼遠，現場尚有小的鐵條，可輕易拿取，但被告
    離開現場時，車上並無告訴人之鐵條，且縱認被告丁○○有
    竊盜之犯意，亦屬不能未遂，依新修正之刑法規定為不罰云
    云置辯；被告戊○○辯稱：不知為何到現場云云，辯護人則
    以：被告2 人應可看出鐵條很重搬不動，且如有意行竊，應
    將三輪車停在鐵條旁，無須如證人李換塘所言停在距鐵條5
    公尺遠之處，證人丙○○所在位置根本看不到空地現場，告
    訴人則在被告丁○○駕車至出人口欲離去時才到現場，惟在
    被告丁○○所駕之三輪車上並無告訴人之物，被告未竊盜云
    云置辯。經查：
  (一)證人丙○○到庭結證稱：伊於95年4月4日夜間至5 日零時20
    分許，聽到三輪車引擎發動的聲音及狗叫聲，伊住在26號就
    起來查看，先到二樓陽台看，當時三輪車停在馬路旁，還沒
    進到空地，伊就下樓，沒有聽到車聲，就輕輕走到空地，發
    現被告的車及人都已進到空地，伊見他們在搬大的鐵條，因
    鐵掉落地面聲音很大，當時他們的手都有碰到鐵條，伊確定
    他們有搬動鐵條，立即返回屋內打電話給乙○○，打完電話
    伊走到26號騎樓躲著，在該處無法看到空地內情形，但如果
    他們有離開，可以看到，在伊等待乙○○的時間，伊聽到三
    輪車引擎發動、熄火及移動之聲音，有5、6次以上，也有聽
    到鐵條掉落地面的聲音，後來伊先聽到被告發動車子之聲音
    ，且車子開到空地出口，剛好乙○○來，就堵住他們，乙○○在伊打電話通知之後，10幾分鐘才趕到，本件事發後伊去
    現場看，大的鐵條有移動位置，該空地沒有大門，乙○○只
    在與路相連之處放置一些東西等語（見本院卷第64- 66頁）
    。
  (二)證人乙○○到庭結證稱：伊之弟媳（即丙○○）通知伊，有
    人搬伊的鐵，伊就趕過去，看到被告2 人坐在已發動的三輪
    車上，當時是丁○○駕駛，從伊住家騎機車到現場，包含穿
    衣之時間約10分鐘左右，伊到現場約5 分鐘守望相助隊就來
    了，警察來的時間不確定，被告丁○○還問伊要如何處理，
    查獲當天鐵條放置的位置與先前不同，先前2 條大鐵條是放
    在一起，後來2 條鐵條分開放置，空地有放置玻璃碎片及雜
    物防止他人進入，鐵條重達500 公斤以上，可以移動，但要
    搬起來放在車上應該沒有辦法等語（見本院卷第69- 71頁）
    。並有贓物認領保管單、三輪車及查獲當天鐵條放置情形之
    照片在卷可稽（見警卷第29-31頁）。
  (三)證人李換塘即接獲報案前往處理之警員抵達現場時，被告2
    人坐在三輪車上，被人圍住，現場的告訴人說被告有移動1
    條鐵條。因告訴人稱2條鐵條本來放在一起，但當時見現場2
    條鐵條已相距約100 公分，在三輪車上未發現贓物，鐵條很
    重，據告訴人表示有好幾百公斤重，到現場時，三輪車與鐵
    條之距離有5 公尺以上等情，業據證人李換塘現場處理之警
    員到庭結證明確（見本院卷第61- 62頁），並有上開查獲當
    天鐵條放置情形之照片在卷可參（見警卷第31頁）。
  (四)被告丁○○駕駛三輪車搭載被告戊○○至臺中市○○○ 街28
    號旁之空地時，如無搬動鐵條，應不致發出聲響致驚動住在
    隔壁之證人丙○○之理，倘被告只是要小解，於夜闌人靜、
    路上往來之人車稀少之時，於路邊即可為之，衡情應無將三
    輪車開進空地內之必要，何況，現場原放置在一起之2 條大
    鐵條，亦無遭移動而相距100公分之可能，更無可能有5、6
    次以上發動三輪車引擎、熄火及移動車輛之聲音，並在現場
    停留長達10分鐘以上之理。至警員李換塘抵達現場時，被告
    丁○○所駕駛之三輪車，雖距離鐵條有5 公尺以上，惟警員
    甲○○是在告訴人抵達現場後才到，而告訴人抵達時，被告
    丁○○已駕車搭載被告蕭金生抵達空地出入口，則警員到達
    現場時，三輪車停放之位置並非被告2 人進入空地停留時所
    停放之位置至明。又2條大鐵條重達500公斤以上，此經告訴
    人於本院證述在卷，告訴人於準備程序則稱大鐵條之重量有
    1000公斤，至少有6、700公斤，先後所述雖有不同，惟此係
    因大鐵條未實際秤重所致，益徵鐵條之重量並非一般人一望
    即知，是被告2 人在動手搬動前，可否看出大鐵條無法搬動
    ，已非無疑。何況被告戊○○又係判斷力較常人為低之輕度
    智障者，此有殘障手冊影本在卷足憑（見本院卷第36頁），
    被告戊○○能否如辯護人所言在行竊前即可作出鐵條無法搬
    動之正確判斷，更值商榷。再者，在大鐵條旁雖堆放有為數
    不少之小鐵條，此觀卷附之上開照片至明，惟被告因不知大
    鐵條之重量，而選擇行竊現場的大鐵條，以便出售時獲得較
    高之代價，並無不可，亦與常情無違，自難以被告未行竊現
    場之小鐵條，遽為有利被告之認定。
  (五)按刑法第26條於94年1月7日修正為「行為不能發生犯罪之結
    果，又無危險者，不罰」，並於95年7月1日起施行，被告2
    人駕駛三輪車，前往告訴人堆放大、小鐵條處行竊，在現場
    有大、小鐵條可供其行竊，是其行為並非毫無危險可言，核
    與上開不能未遂之規定不符。
  (六)綜上所述，被告所為之辯解，顯與常情有違，不足採信，本
    件事證明確，被告2人之犯行堪以認定。
二、核被告2人所為，均係犯刑法第320條第3項、第1項之竊盜未
    遂罪。被告2 人彼此間，有犯意之聯絡及行為之分擔，為共
    同正犯。按被告行為後，刑法第25條、第26條之規定，於94
    年1月7日修正，並於95年7月1日施行，有關未遂之處罰效果
    （得按既遂犯之刑輕之），由原先第26條前段移列至第25條
    第2 項後段，經比較新舊法之規定，對於被告並無利或不利
    之情形，應依刑法第2條第1項前段適用行為時法即修正前刑
    法第26條前段減輕其刑。又被告行為後，刑法施行法增訂第
    1條之1，將罰金單位改為新台幣，並將刑法分則未經修正而
    條文定有罰金者，其罰金數額提高為30倍，惟因原本法條文
    罰金之單位為銀元，與新台幣折算比例為3比1，復因罰金罰
    鍰提高標準條例第1 條之適用，罰金數額業已提高10倍，因
    而實際上所得科處罰金之總數，固未提高，惟刑法第33條第
    5款業經修正，罰金最低額由銀元1 元以上，修正為新台幣1
    千元以上，以100 元計算之，因之刑法分則條文中有罰金刑
    者，其罰金之最低額業經修正為新台幣1 千元以上，經比較
    新舊法之規定，應以行為時法有利於被告。又被告行為後，
    刑法第41條第1項前段規定：「犯最重本刑為5年以下有期徒
    刑以下之刑之罪，而受6 個月以下有期徒刑或拘役之宣告，
    因身體、教育、職業、家庭之關係或其他正當事由，執行顯
    有困難者，得以1元以上3元以下折算1 日，易科罰金」。而
    行為時之易科罰金折算標準，修正前罰金罰鍰提高標準條例
    第2條前段（現已刪除）規定，就其原定數額提高為100倍折
    算1日，則行為時之易科罰金折算標準，應以銀元300元折算
    1日，經折算為新臺幣後，應以新臺幣900 元折算為1日。惟
    95年7月1日施行之刑法第41條第1 項前段則規定：「犯最重
    本刑為5年以下有期徒刑以下之刑之罪，而受6個月以下有期
    徒刑或拘役之宣告者，得以新臺幣1千元、2千元或3 千元折
    算1 日，易科罰金」，比較修正前後之易科罰金折算標準，
    以行為時法之規定，較有利於行為人，是應依刑法第2條第1
    項前段，適用修正前刑法第41條第1 項前段規定，定其折算
    標準。爰審酌被告2 人不思工作賺錢、犯罪之手段、犯罪所
    生之危害、被告戊○○係輕度智障者，及被告2 人犯後均矢
    口否認犯行，態度不佳等一切情狀，分別量處如主文所示之
    刑，並諭知易科罰金之折算標準。
據上論斷，應依刑事訴訟法第299條第1項前段，刑法第2條第1項
、第28條、第320條第1項、第3 項、修正前刑法第26條前段、第
41條第1項前段，罰金罰鍰提高標準條例第1條前段、修正前罰金
罰鍰提高標準條例第2條，判決如主文。
本案經檢察官楊仕正到庭執行職務
中    華    民    國    95    年    8     月    15    日
                  刑事第二庭  審判長法  官  林清鈞
                                    法  官  郭書豪
                                    法  官  林慧英
上正本證明與原本無異。
如不服本判決，應於送達後10日內向本院提出上訴狀（須附繕本
），上訴於臺灣高等法院臺中分院。
                                    書記官  廖碩薇
中    華    民    國    95    年    8     月    15    日
附錄論罪科刑法條
刑法第320條
意圖為自己或第三人不法之所有，而竊取他人之動產者，為竊盜
罪，處5年以下有期徒刑、拘役或5百元以下罰金。
意圖為自己或第三人不法之利益，而竊佔他人之不動產者，依前
項之規定處斷。
前二項之未遂犯罰之。


司法院資訊處製作；財團法人民間司法改革基金會備份。
